臺灣高等法院刑事判決　　　　　　　　93年度上易字第2074號
上　訴　人　臺灣新竹地方法院檢察署檢察官
被　　　告　甲○○
上列上訴人因被告違反著作權法案件，不服臺灣新竹地方法院93
年度易字第471號，中華民國93年11月9日第一審判決（起訴案號
：臺灣新竹地方法院檢察署93年度偵字第2253號），提起上訴，
本院判決如下：
    主  文
上訴駁回。
    理  由
一、公訴意旨略以：被告甲○○（簡稱被告）明知如附表所示之
    重製盜版錄音光碟內容，均係附表著作權人公司享有著作財
    產權之「錄音」著作（聲請簡易判決處刑書誤載為「音樂」
    著作，公訴人亦誤認係「音樂」著作），竟意圖營利，未經
    該等著作權人公司之授權同意，自民國（下同）93年4月 10
    日18時30分許起，在新竹市○○路假日花市內，擅自陳列該
    等重製之盜版錄音光碟，販售予不特定客人，而以移轉所有
    權之方法散布如附表所示之重製盜版錄音光碟，侵害如附表
    所示各該著作權人之著作財產權，迄至同日18時45分許，為
    警當場查獲，並扣得如附表所示之重製盜版錄音光碟共計
    506片，及販售重製盜版錄音光碟所得新臺幣（下同） 1400
    元，因認被告涉有93年9月1日修正前著作權法第91條之1第3
    項、第 1項意圖營利而以移轉所有權之方法散布重製光碟而
    侵害他人之著作財產權罪嫌。
二、按犯罪事實應依證據認定之，無證據不得認定犯罪事實，刑
    事訴訟法第154條第2項定有明文。又事實之認定，應依證據
    ，如未能發現相當證據，或證據不足以證明，自不能以推測
    或擬制之方法，為裁判基礎；又認定不利於被告之事實，須
    依積極證據，苟積極證據不足為不利於被告之事實認定時，
    即應為有利於被告之認定，更不必有何有利之證據；且認定
    犯罪事實，所憑之證據，無論直接或間接證據，其為訴訟上
    之證明，須於通常一般之人均不致有所懷疑，而得確信其為
    真實之程度者，始得據為有罪之認定，最高法院40年台上字
    第86號、30年上字第816號、76年台上字第4986號判例可資
    參照。訊據被告固不否認確有於上開時地，將擺放在販賣盜
    版錄音光碟攤位上投錢筒內之現金百元紙鈔取出點數，旋為
    警當場查獲等情，惟堅決否認有何違反著作權法犯行，並辯
    稱：扣案之仿冒光碟片非伊所販賣，該販賣仿冒錄音光碟之
    攤位亦非伊所擺設，伊走至該攤位目的只是為了換錢，伊如
    果是該攤位的老闆，直接把整筒錢取走就好，不可能還在那
    邊數錢等語。
三、公訴意旨認被告涉犯上開罪嫌，無非係以證人即查獲警員鍾
    昇明之證詞及新竹市警察局扣押筆錄、收據、目錄表、扣押
    物品清單及查獲現場照片等為其主要論據。
四、惟查：（一）、證人即案發時同在假日花市擺攤之攤販王正
    億證稱：伊在假日花市擺攤販賣薰香等物，被告之攤位與伊
    相隔一個賣冰品及一個賣衣服的攤位，被告係販賣皮帶、八
    仙果等物，被告在為警查獲前曾向伊詢問是否有零錢可供兌
    換，但伊並無零錢可以兌換，伊可以確認該販賣盜版錄音光
    碟之攤位並非被告所擺設販賣等語（參偵查卷第59頁、原審
    卷第99頁、第100 頁、第102 頁），另證人徐碧雲證稱：伊
    在假日花市擺攤販賣冰砂等冰品，被告之攤位與伊相隔一個
    賣衣服的攤位，被告係販賣八仙果等物，被告在為警查獲前
    曾向伊詢問是否有零錢可供兌換，但伊並無零錢可以兌換，
    伊可以確認該販賣盜版錄音光碟之攤位並非被告所擺設販賣
    ，因被告之車上並無任何販賣盜版錄音光碟之生財物品等語
    明確（參偵查卷第58頁、原審卷第109 頁、第110 頁），證
    人趙盧誠證稱：伊在假日花市擺攤販賣童裝，而被告之攤位
    在伊隔壁，被告係販賣皮帶、八仙果等物，被告為警查獲前
    ，伊有看見有客人在被告攤位前購買皮帶，嗣該名客人在被
    告攤位前等候，被告即走到伊攤位向伊詢問是否有百元鈔票
    可供兌換，因伊手邊之百元鈔票不夠無法兌換，嗣被告再向
    隔鄰攤販即證人徐碧雲、王正億詢問兌換，旋未及一分鐘，
    被告即在該販賣盜版錄音光碟之攤位為警查獲，被告之太太
    神色緊張跑過來向伊哭訴何以兌換零錢會遭警察銬起來，並
    要求伊陪同過去向警察說明，伊有與被告之太太過去向警察
    說明，但警察並不予理會，伊可以確認該販賣盜版錄音光碟
    之攤位並非被告所擺設販賣等語綦詳（參偵查卷第58頁、原
    審卷第114 頁、第115 頁、第116 頁）；（二）、被告倘係
    告所有，衡情被告至該攤位拿取販賣所得款項時，理應於拿
    取販賣所得款項後迅速離開現場，避免被查緝。惟證人即查
    獲員警鍾昇明證稱：當時被告係伸手進入投錢筒內將部分百
    元紙鈔取出整理，嗣再加以點數後被當場查獲等情（參偵查
    卷第78頁、第79頁、原審卷第94頁），足證被告當時行為表
    現從容不迫。參以本案當場於販賣盜版錄音光碟攤位上投錢
    筒內扣得之1400元，除有百元紙鈔外，尚有硬幣，此有扣押
    物品清單及查獲現場照片等在卷可稽，被告為警查緝時，亦
    僅在該攤位投錢筒內取出部分百元紙鈔，投錢筒內尚餘留有
    數張百元紙鈔及硬幣等情，亦據證人即員警鍾昇明證述屬實
    ，並有前開查獲現場照片在卷足憑。衡諸常情，倘被告係該
    碟所得之款項，除可能留下硬幣供購買者找零外（按現場販
    賣之盜版錄音光碟標價每片50元），理應係將所有百元鈔全
    數取走，而無僅取走部分百元紙鈔，猶尚遺留部分百元紙鈔
    及硬幣之理；（三）、證人即查獲員警鍾昇明於偵訊中及原
    審審理時雖證述：伊當時是服取締盜版的勤務，伊在假日花
    市發現有販賣盜版錄音光碟之攤位後，即在該攤位右後方的
    隔板埋伏，伊看見被告走到該攤位，將手伸進攤位上所放置
    之投錢筒內拿錢，並將所拿出之百元鈔票整理好拿在手上點
    數，伊立即上前表明警察身分，被告乃趕緊將錢丟在攤位上
    ，被告有提到那攤位不是他的，並表示有在對面擺攤販賣八
    仙果等物，伊詢問被告倘攤位不是他的，何以過去拿錢，被
    告支支吾吾無法回答，且被告被查獲時手上並未拿千元鈔或
    五百元鈔，嗣返回派出所後，被告才提到他是過去換零錢的
    ，但被告的身上並無千元鈔等語（參偵查卷第78頁、第79頁
    、原審卷第93頁、第94頁、第96頁）。惟參諸被告被查獲時
    供稱：該販賣盜版光碟攤位非伊所有，伊在對面擺攤販賣八
    仙果等物等語，嗣被警帶回派出所後，亦供稱：伊係去兌換
    零錢等語，堪認被告所供當時係至販賣盜版光碟攤位換零錢
    一節，並非事後所杜撰。至被告被查獲後，經警詢以何以至
    該販賣盜版光碟攤位投錢筒拿錢時，被告雖支支吾吾無法回
    答，且被查獲時手上並未拿千元鈔或五百元鈔。惟查，被告
    曾先後經向隔鄰攤販即證人趙盧誠、徐碧雲、王正億兌換零
    錢無著後，始再至該販賣盜版光碟攤位投錢筒拿取部分百元
    鈔，已如前述，且證人趙盧誠亦證稱：被告當時要換零錢時
    手上確未拿千元鈔，惟被告縱然未拿千元鈔跟伊換零錢，伊
    也會先換給被告，一般情況下，應該不會去販賣盜版光碟攤
    位投錢筒自行換零錢，但被告當時已喝不少酒，可能是酒後
    才如此做等語（參原審卷第118 頁）。參以被告當時的確喝
    不少酒，已據證人趙盧誠證述屬實，如前所述，則其酒後便
    宜行事，於向證人趙盧誠、徐碧雲、王正億等兌換零錢無著
    後，逕以相同方法至販賣盜版光碟攤位投錢筒欲自行兌換零
    錢，衡情非全無可能。證人即警員鍾昇明前開所為證述，雖
    可證明被告查獲時確有至該販賣重製盜版錄音光碟攤位投錢
    筒拿取部分百元鈔，惟究不足認定該販賣重製盜版錄音光碟
    攤位係被告所擺設，證人鍾昇明之上開證詞，實不足遽採為
    對被告不利之認定；（四）、公訴人所舉新竹市警察局扣押
    筆錄、收據、目錄表、扣押物品清單及查獲現場照片等證物
    ，至多僅能證明現場查獲扣得如附表所示之仿冒錄音光碟，
    惟無法遽認被告有何販賣重製盜版錄音光碟，而以移轉所有
    權之方法散布重製錄音光碟而侵害他人之著作財產權犯行。
    另告訴人代理人於原審雖指稱：被告係至販賣盜版錄音光碟
    攤位上所放置投錢筒內拿錢時為警查獲，而一般情形下，不
    會有人至他人所擺設之攤位上任意拿錢，足見被告確係該販
    賣盜版錄音光碟攤位之負責人等語，惟僅係臆測之詞，如無
    其他積極證據佐證，無法遽採為本案對被告不利之認定。綜
    上各點，被告所辯，尚堪採信，公訴人所指尚有合理懷疑，
    此外，又查無其他積極證據足認被告有何公訴人所指違反著
    作權之犯行，應認被告之犯罪尚屬不能證明。
五、原審認本件不能證明被告犯罪而為無罪判決之諭知，核無不
    合。公訴人循告訴人之請求，提起本件上訴，惟上訴意旨乃
    係就原審認定事實及證據取捨反覆爭執，並未提出證據以實
    其說，其上訴為無理由，應予駁回。
據上論斷，應依刑事訴訟法第368條，判決如主文。
本案經檢察官劉靜婉到庭執行職務。
中　　華　　民　　國　　94　　年　　1 　　月　　26　　日
　　　　　　　　　刑事第二十三庭審判長法　官  尤豐彥
　　　　　　　　　　　　　　　　　    法　官  趙功恆
　　　　　　　 　 　　　　　　　　　　法　官  鄧振球
以上正本證明與原本無異。
不得上訴。
                                      書記官  洪秋帆
中　　華　　民　　國　　94　　年　　1 　　月　　27　　日
